最高法院民事裁定　　　　　　　　　 109年度台上字第2765號
上　訴　人　莊 焜 明
訴訟代理人　王 博 正律師
　　　　　　莫 詒 文律師
被 上訴 人　台灣基督長老教會馬偕醫療財團法人（原名財團法
　　　　　　人台灣基督長老教會馬偕紀念社會事業基金會）
 
法定代理人　蕭 聰 穎
被 上訴 人　李 文 裕
　　　　　　郭張麗鳳
　　　　　　陳 文 輝
　　　　　　劉 伯 恩
共　　　同
訴訟代理人　朱 應 翔律師
被 上訴 人　黃 春 生
　　　　　　陳 琇 玲
　　　　　　羅 龍 斌
上8 人共同
訴訟代理人　黃 秀 禎律師
　　　　　　潘 玉 蘭律師
上列當事人間請求確認董事委任關係不存在事件，上訴人對於中
華民國108年9月11日臺灣高等法院第二審更審判決（107 年度上
更二字第118號），提起上訴，本院裁定如下：
    主  文
上訴駁回。
第三審訴訟費用由上訴人負擔。
    理  由
    本件於第三審上訴程序中，被上訴人台灣基督長老教會馬偕
醫療財團法人（下稱馬偕財團法人）之法定代理人變更為蕭聰穎
，有第19屆㈠董事會第一次會議紀錄摘錄、法人登記資料可稽，
其已依法聲明承受訴訟，先予敘明。
    次按上訴第三審法院，非以原判決違背法令為理由，不得為
之。又提起上訴，上訴狀內應記載上訴理由，其以民事訴訟法第
469 條所定事由提起第三審上訴者，應於上訴狀內表明原判決所
違背之法令及其具體內容、暨依訴訟資料合於該違背法令之具體
事實。其依同法第469條之1規定提起上訴者，並應具體敘述為從
事法之續造、確保裁判之一致性或其他所涉及之法律見解具有原
則上重要性之理由。同法第467條、第470條第2 項分別定有明文
。而依同法第468 條規定，判決不適用法規或適用不當者，為違
背法令；依同法第469 條規定，判決有該條所列各款情形之一者
，為當然違背法令。是當事人提起第三審上訴，如合併以同法第
469條及第469條之1 之事由為上訴理由時，其上訴狀或理由書應
表明該判決所違背之法令條項，或有關司法院解釋、憲法法庭裁
判，或成文法以外之習慣或法理等及其具體內容，暨係依何訴訟
資料合於該違背法令之具體事實，並具體敘述為從事法之續造、
確保裁判之一致性或其他所涉及之法律見解具有原則上重要性之
理由。如未依上述方法表明，或其所表明者與上開法條規定不合
時，即難認為已合法表明上訴理由，其上訴自非合法。
    本件上訴人對於原判決提起上訴，雖以該判決違背法令為由
，惟核其上訴理由狀所載內容，係就原審取捨證據、認定事實及
解釋章程之職權行使所論斷：上訴人雖主張馬偕財團法人第15屆
董事謝若蘭、蔡清波、黃連星、連奇方及被上訴人陳琇玲、劉伯
恩等（下稱謝若蘭等6 人）無召集董事會權限，竟違反馬偕財團
法人捐助及組織章程（下稱系爭章程）規定之召集程序，於民國
101年11月15 日召開臨時董事會（下稱系爭臨時董事會），決議
選聘陳琇玲、劉伯恩及被上訴人黃春生、李文裕、郭張麗鳳、陳
文輝、羅龍斌（下稱黃春生等7人）為第16 屆董事，顯然違法等
語，惟上訴人以第15屆董事長身分召開同年5月31 日董事會，因
違反系爭章程第6 條規定，決議選任上訴人及訴外人蔡維孝、黃
通顯、莊嘉信為第16屆董事之行為無效，並經臺灣臺北地方法院
（下稱臺北地院）106年度訴字第235號判決諭知上開董事選舉行
為無效，上訴人不服，提起上訴，經臺灣高等法院107 年度上字
第587號判決駁回其上訴，復經最高法院於108年6月13日以108年
度台上字第1153號裁定駁回上訴確定。又系爭章程第11條規定：
「董事會每年召開定期會議2次，董事長認為必要或超過3 分之1
以上之董事請求時得召開臨時會議。」而臺北地院於101年11月7
日依該院101年度全字第2363號裁定，核發北院木101司執全玄字
第1088號執行命令，禁止上訴人行使馬偕財團法人第15屆董事、
董事長職權，上訴人於同年月8日收受該執行命令，則謝若蘭等6
人召集系爭臨時董事會，及馬偕財團法人未通知上訴人召集系爭
臨時董事會，均無違系爭章程上開規定。謝若蘭等6人於同年月1
5日召開之系爭臨時董事會，選舉黃春生等7人及王怡方、林坤麟
、柯雅芳、連奇方、詹俊裕、蔡國明、謝若蘭、蘇茂仁為第16屆
董事，並選舉黃春生為董事長所進行之選聘（表決）程序，合於
系爭章程第6條之規定。是上訴人請求確認黃春生等7人與馬偕財
團法人第16屆董事委任關係不存在，暨黃春生與馬偕財團法人第
16屆董事長委任關係不存在，均無理由等情，指摘其為不當；並
就原審已論斷者，泛言未論斷，而非表明該判決所違背之法令及
其具體內容，暨依訴訟資料合於該違背法令之具體事實，並具體
敘述為從事法之續造、確保裁判之一致性或其他所涉及之法律見
解具有原則上重要性之理由，難認其已合法表明上訴理由。依首
揭說明，應認其上訴為不合法。
    據上論結，本件上訴為不合法。依民事訴訟法第481條、第4
44條第1項、第95條、第78條，裁定如主文。
中    華    民    國   111    年    9     月    15    日
                      最高法院民事第二庭
                          審判長法官  高  孟  焄  
                                法官  彭  昭  芬  
                                法官  蘇  芹  英  
                                法官  邱  璿  如  
                                法官  徐  福  晋  
本件正本證明與原本無異
                                      書  記  官 
中    華    民    國   111    年    9     月    21    日